【裁判字號】    97,交聲,318
【裁判日期】    970226
【裁判案由】    聲明異議
【裁判全文】
臺灣彰化地方法院交通事件裁定         97年度交聲字第318號
原處分機關  交通部公路總局臺中區監理所彰化監理站
異  議  人
即受處分人  甲○○
上列異議人因違反道路交通管理處罰條例案件，對於交通部公路
總局臺中區監理所彰化監理站民國九十七年一月二十二日所為之
裁決書（彰監四字第裁六四－Ｉ00000000號），聲明異
議，本院裁定如下：
    主  文
原處分關於吊扣駕駛執照拾貳個月部分撤銷。
甲○○自用小客車駕駛人駕駛汽車，經測定酒精濃度超過規定標
準，吊扣小型車駕駛執照壹年。
    理  由
一、原處分意旨略以：異議人甲○○於民國九十七年一月二十一
    日晚上十一時二十分許，駕駛車牌號碼ＳＸ－一八○○號自
    用小客車，在彰化縣社頭鄉○○路○段處，因汽車駕駛人酒
    精濃度超過規定標準之違規行為，爰依道路交通管理處罰條
    例第三十五條第一項第一款規定，裁處罰鍰新臺幣（下同）
    一萬九千五百元，並吊扣駕駛執照十二個月。
二、聲明異議意旨略以：異議人係職業大貨車司機，於九十七年
    一月二十一日晚上十一時二十分許，在彰化縣社頭鄉○○路
    ○段處，係因酒後駕駛自用小客車而違規，竟遭吊扣大貨車
    駕駛執照，使異議人無法工作，致生活陷入困境，為此聲明
    異議，發還異議人大貨車駕駛執照等語。
三、按汽車駕駛人飲用酒類或其他類似物後其吐氣所含酒精濃度
    超過每公升○點二五毫克或血液中酒精濃度超過百分之○點
    ○五以上者，不得駕駛；又汽車駕駛人，駕駛汽車經測試檢
    定，酒精濃度超過規定標準者，處新臺幣一萬五千元以上六
    萬元以下罰鍰，並當場移置保管該汽車及吊扣其駕駛執照一
    年；道路交通安全規則第一百十四條第二款、道路交通管理
    處罰條例第三十五條第一項第一款固分別定有明文。惟按道
    路交通管理處罰條例第六十八條業於九十四年十二月十四日
    修正，並自九十五年三月一日施行，修正前之道路交通管理
    處罰條例第六十八條規定：「汽車駕駛人，因違反本條例及
    道路交通安全規則之規定，受【吊扣或】吊銷駕駛執照處分
    時，【吊扣或】吊銷其持有各級車類之駕駛執照。」而修正
    後之道路交通管理處罰條例第六十八條規定：「汽車駕駛人
    ，因違反本條例及道路交通安全規則之規定，受吊銷駕駛執
    照處分時，吊銷其持有各級車類之駕駛執照。」查該條文修
    正前，其原提案修正條文為：「汽、機車駕駛人，因違反本
    條例及道路交通安全規則之規定，受【吊扣或吊銷】駕駛執
    照處分時，【吊扣或吊銷】其違法或違規當時所駕駛車輛之
    駕駛執照。」立法理由略以：「原條文將違法或違規駕駛人
    所持有各級車類之駕駛執照一併吊扣或吊銷，失之過酷，影
    響人民工作及生活甚鉅，爰修正之」等語，是以其立法意旨
    在於違規行為對道路交通秩序之維持及道路交通安全已生較
    大之影響，故規定吊扣或吊銷其持有各級車類之駕駛執照，
    以限制其繼續駕車行駛道路之權利，其係屬駕駛行為之限制
    ，並不因所持駕駛執照種類不同而有所差異。而最後通過之
    修正條文，係將道路交通管理處罰條例第六十八條原有條文
    中之【吊扣或】三字刪除等情，此有立法院交通委員會九十
    四年十月五日臺立交字第○九四二四○○一五三號函附道路
    交通管理處罰條例第六十八條審查報告可參（立法院公報第
    九十四卷第七十期第一三五至一三八頁）。則參照上開立法
    理由及立法經過，依修正後之條文，按上開規定受【吊銷駕
    照】處分者，仍維持吊銷其持有各級車類之駕駛執照，至於
    ，受【吊扣駕照】處分者，則僅【吊扣】其違法或違規當時
    所駕駛車輛之駕駛執照，不再吊扣其持有各級車類之駕駛執
    照，此觀之立法理由及立法經過至明（臺灣高等法院臺中分
    院九十六年度交抗字第一三六、六四八、九九六號裁定意旨
    參照）。
四、經查：
  (一)異議人現持有職業大貨車之駕駛執照，此有證號查詢汽車駕
    駛人資料一紙在卷可佐。又異議人於九十七年一月二十一日
    晚上十一時二十分許，駕駛車牌號碼ＳＸ－一八○○號自用
    小客車，在彰化縣社頭鄉○○路○段處，因汽車駕駛人酒精
    濃度超過規定標準之違規行為，為彰化縣警察局田中分局警
    員當場舉發，並移送原處分機關裁決之事實，此有彰化縣警
    察局舉發違反道路交通管理事件通知單、原處分機關違反道
    路交通管理事件裁決書各一紙在卷可稽，且為異議人所不爭
    執，是異議人於上開時、地，確有酒後駕駛自用小客車之違
    規行為，亦堪認定。
  (二)然異議人前開違規行為，係發生於九十七年一月二十一日，
    自應依修正後道路交通管理處罰條例第六十八條規定裁處，
    且修正後道路交通管理處罰條例第六十八條規定，既將「吊
    扣」等字刪除，是依前開說明，駕駛人受吊扣駕駛執照處分
    時，不再吊扣其持有各級車類之駕駛執照，故原處分機關於
    作成吊扣駕駛執照處分時，應就行為人所應吊扣之駕駛執照
    種類予以限定，始符合依法行政原則。異議人為本件違規行
    為時，既係駕駛自用小客車，按諸前揭說明，其依法所受之
    處分，應僅限制其駕駛自用小客車之權利，亦即，僅得吊扣
    其小型車駕駛執照，而不得吊扣其持有其他車類之駕駛執照
    ，原處分機關未審酌及此，逕為吊扣駕駛執照十二個月之裁
    罰，即難認為允當。
  (三)從而，本件異議人之聲明異議，即有理由，爰撤銷原處分關
    於「吊扣駕駛執照十二個月」部分，並就撤銷部分改諭知如
    主文第二項所示之處罰。至於原處分機關另裁處異議人罰鍰
    部分，聲明異議意旨既未指摘及此，本院即無由就罰鍰部分
    處分併予審酌，附此敘明。
五、至於駕照如何「吊扣」其中一部分，係屬執行方式之問題，
    但不能因執行稍有困難，即置立法修正通過之條文不予遵守
    適用，併予敘明。
據上論斷，應依道路交通管理處罰條例第八十七條第二項，道路
交通案件處理辦法第二十條前段，裁定如主文。
中    華    民    國    97    年    2     月    26    日
                         交通法庭     法  官  鄭舜元
以上正本證明與原本無異。
如不服本裁定，應於裁定送達後5日內向本院提出抗告狀 (須附
繕本)。
中    華    民    國    97    年    2     月    26    日
                                      書記官  呂雅惠


司法院資訊處製作；財團法人民間司法改革基金會備份。
